臺北高等行政法院判決
　　　　　　　　　　　　　　　　　93年度訴字第03564號
　　　　　　　　　　　　　　　.
原　　　告　甲○○
訴訟代理人　楊祺雄律師
複　代理人　蘇燕貞律師
訴訟代理人　劉法正律師
被　　　告　經濟部智慧財產局
代　表　人　蔡練生（局長）
訴訟代理人　丙○○
參　加　人　光寶科技股份有限公司
代　表　人　宋恭源（董事長）
訴訟代理人　乙○○
上列當事人間因新型專利異議事件，原告不服經濟部中華民國93
年9月2日經訴字第09306223750號訴願決定，提起行政訴訟，本
院判決如下：
    主  文
原告之訴駁回。
訴訟費用由原告負擔。
　　事  實
一、事實概要：訴外人旭麗股份有限公司於民國（下同）90年12
    月14日以「可控制按鍵行程之剪刀式結構按鍵以及包含此按
    鍵之鍵盤」向被告申請新型專利，經被告編為第00000000號
    審查，准予專利。公告期間，原告以其有違核准審定時90年
    10月24日修正公布之專利法第98條第1項第1款及第2項之規
    定，不符新型專利要件，對之提起異議，嗣參加人與旭麗股
    份有限公司、台灣光寶電子股份有限公司及致福股份有限公
    司申請公司合併，以參加人為存續公司，並以92年5月23日
    「專利申請權讓與登記申請書」申請將專利申請權登記予參
    加人，案經被告審查，以92年7月27日（92）智專1（1）
    15132字第9220763920號函准予讓與登記，並於93年3月2日
    以（93）智專3（2）04060字第09320194730號專利異議審定
    書為「異議不成立」之處分。原告不服，提起訴願，遭決定
    駁回，遂提起行政訴訟。本院因認本件撤銷訴訟之結果，參
    加人之權利或法律上利益將受損害，爰依職權裁定命獨立參
    加被告之訴訟。
二、兩造聲明：
    (一)原告聲明：
      1.訴願決定及原處分均撤銷。
      2.被告應為撤銷系爭專利之處分
      3.訴訟費用由被告負擔。
    (二)被告聲明：
      如主文所示。
三、兩造之爭點：
    系爭案是否有違核准審定時專利法第98條第1項第1款及第2
    項之規定，不符新型專利之要件？
　　(一)原告主張：
      1.被告及訴願決定機關審認系爭專利無違核准當時專利法
        第98條第1項第1款或第2項規定之理由概可歸納如后：
      (1)系爭案92年5月8日申請專利範圍修正本刪除該第17項
          及其附屬項之部分，由於第1項及第9項未曾變動除不
          致有變更實質之問題外，又此種情形，參加人刪除系
          爭案原第17項獨立項及其附屬項（第18項至第24項）
          之全部實施態樣，該等請求項數之刪減即為請求權利
          範圍之限縮，被告認屬申請專利範圍過廣之修正，並
          無異於被告一貫之審查實務，核無不合。
      (2)系爭案第一、二框架分別具有第一、二凸出部分211
          、221所構成之整體構造特徵，與引證1之卡槽上各抵
          止面與凸塊，引證2之樞接塊、樞接槽，引證3之樞條
          、樞槽等構成，均有明顯之不同，引證1、2及3自無
          法證明系爭案不具新穎性。系爭案與引證1、2及3構
          造差異相當明顯，原無進一步比較進步之基礎，且系
          爭案以較簡易之構造及組裝，可以控制按鍵行程高度
          ，難謂毫無功效之增進，引證1至3其組合仍無法證明
          系爭案不具進步性。
      2.系爭案更正後的申請專利範圍，實質上並未限縮，訴願
        決定機關及被告之認事核有違誤：
        (1)「申請專利範圍過廣情事，通常係因原核准公告專利
          範圍之新穎性、進步性受到質疑，被異議人、被舉發
          人乃藉修正、更正縮減該範圍，以期系爭專利案經縮
          減後可有效存在。」、「申請專利範圍過廣，得藉修
          正、更正以縮減其範圍之態樣，例如：刪除某一獨立
          項或某些請求項，以去除與引證資料相同技術特徵之
          實施例」。亦即，欲藉修正、更正以縮減其範圍時，
          是必須將範圍較大的獨立項或某些請求項予以刪除，
          而保留範圍較小、較符合實施例之獨立項或某些請求
          項，方屬合理。
        (2)系爭案更正前的第1項、第9項等獨立項的權利範圍較
          廣，其中：該第1項界定「當該鍵帽上升至一第一位
          置510時，該第一及第二凸出部份211、221相互卡合
          ，使該鍵帽300停止」，而第9項界定「當該鍵帽下降
          至一第二位置520時，該第一及第二凸出部份211、22
          1相互卡合，使該鍵帽300停止」，而第17項之權利範
          圍較窄，是界定「當該鍵帽上升至一第一位置510時
          ，該第一凸出部份211與該第一端410相互卡合，使該
          鍵帽300停止，當該鍵帽300下降至一第二位置520時
          ，該第一凸出部份211即與該第二端420相互卡合，使
          該鍵帽300停止」。亦即，第1項只限制鍵帽具上死點
          ，第9項只限制鍵帽具下死點，而第17項則雙重限制
          鍵帽具上、下死點。
        (3)因此，就以系爭案的申請專利範圍而言，其共包含有
          3個獨立項，其中，第1項的權利範圍大、限制少，第
          9項的權利範圍大、限制少，而與第1項、第9項相較
          ，第17項的權利範圍最小、限制也最多。雖然系爭案
          申請專利範圍在被異議時有提出更正，但卻是將範圍
          最窄、限制最多的第17項及依附於該第17項的其他附
          屬項，予以刪除，且反而是保留了範圍較廣、限制較
          少的第1項、第9項及依附於其等的附屬項，顯然，系
          爭案的更正並未使其申請專利範圍產生縮減，並不符
          合前揭審查基準所記載之注意事項。被告在參加人提
          出更正時不察，且在原告提起訴願後，仍在訴願答辯
          書中指稱准予修正，顯然未秉持審查基準之審查原則
          及不符合邏輯。
        (4)以下以比較，即可輕易看出系爭案的更正實質並未產
          生限縮：
          第1項  權利範圍大   限制少（界定上死點）  保留
          第9項  權利範圍大   限制少（界定下死點）  保留
          第17項 權利範圍小   限制多（界定上、下死點）
                                                    刪除
          因此，系爭案申請專利範圍更正後，只保留第1項、
          第9項二獨立項及其等附屬項，且第1項、第9項的權
          利範圍確實比第17項大。
        (5)系爭案遭原告提起異議，且在提出答辯的同時即提出
          更正專利範圍，顯然是自承申請專利範圍第17項及其
          附屬項所界定的技術內容，與引證1、2、3之技術內
          容有衝突且功效未增進，故逕行提出更正刪除。惟既
          然參加人已自承申請專利範圍第17項（包含第1項、
          第9項的技術特徵）與引證1、2、3衝突，則較第17項
          更上位化界定、權利範圍更大的第1項、第9項技術內
          容也勢必也被引證1、2、3所揭露。事實上，參加人
          主動刪除第17項的行為，即代表範圍已界定鍵帽具有
          上、下死點的第17項不具可專利性，而界定鍵帽具有
          上死點的第1項及界定鍵帽具有下死點的第9項，當然
          也不具可專利性。
        (6)因此，系爭案之更正並未使其申請專利範圍產生限縮
          作用，反而是將範圍較窄的申請專利範圍予以刪除，
          而保留具有權利範圍較廣的申請專利範圍，被告不察
          ，顯然並未審慎論究，而原決定機關亦未能依職權對
          被告予以指正，均顯有未當。
      3.被告及原決定機關並未就系爭案實質技術內容與各引證
        案客觀比對，且系爭案更正後之申請專利範圍，仍有違
        核准當時專利法第98條第1項第1款之規定：
        (1)「下位概念發明之公開，使上位概念發明不具新穎性
          」、「下位概念發明因已表示發明所欲解決課題之技
          術手段，可作為用以解決使用於同族或同類事項，或
          基於共同性質之複數事項，故可視為以上位概念表達
          的發明」，上述之標的雖為發明，但應可類推適用於
          新型。合先敘明。
        (2)引證1可證明系爭案不具新穎性：
          引證1已揭露「第一、二框架51、52分別具有卡槽
            514、凸塊525』之結構特徵，且卡槽514與凸塊525
            的配合完全對應於系爭案之第一、二凸出部份211
            、221。引證1操作時，「當該鍵帽60上升至一最高
            位置時，該第一及第二框架51、52之卡槽514及凸
            塊525相互卡合（即凸塊525抵靠定位在左下抵止面
            514b及右上抵止面514c上），使該鍵帽60停止」、
            「當該鍵帽60下壓至一最低位置時，該凸塊525亦
            抵靠定位在左上抵止面514a、右下抵止面514d上，
            使該鍵帽60停止」等特徵，且引證1利用凸塊525與
            卡槽514各抵止面配合，以使鍵帽60升降位移後獲
            得定位功效，亦與系爭案利用第一、二凸出部份
            211、221互相卡合，以使剪刀型元件200升降位移
            後獲得定位之功效完全相同！因此，引證1已在申
            請專利範圍中以近似實施例的「下位化概念」而將
            鍵帽在最高、最低時之定位技術特徵明確界定，因
            此系爭案的第1項、第9項對按鍵結構所作的上位化
            技術概念界定，當然已失新穎性不得准予專利。
          系爭案更正後之申請專利範圍第2項、第10項之技
            術特徵，與引證1之第一框架51設有一榫柱513、第
            二框架52設有一軸孔524，且榫柱513可自該軸孔
            245之一缺槽524a套入且呈可轉動地樞設在軸孔524
            內部之結構特徵相同。
          系爭案更正後之申請專利範圍第3項、第4項、第5
            項、第6項、第11項、第12項、第13項、第14項之
            技術特徵，與引證1之第一框架51之卡槽514連結於
            該榫柱513之一底端、第二框架52之凸塊525係連結
            於該軸孔524之一側之特徵實質相同。
          系爭案更正後之申請專利範圍第7項、第15項，是
            與引證1之卡槽514具有左下抵止面514b、右上抵
            止面514c，凸塊525亦對應設有可供抵靠的平面，
            當該鍵帽60上升至最高位置時，利用凸塊525的該
            等平面與左下抵止面514b、右上抵止面514c互相抵
            觸，可使鍵帽60停止之技術手段完全相同。
          系爭案更正後之申請專利範圍第8項、第16項界定
            之鍵盤，經上述說明可知，當然亦與引證1完全相
            同。
          系爭案申請專利範圍第1項、第9項僅籠統地記載「
            該第一及第二凸出部份211、221相互卡合」，對於
            該第一及第二凸出部份211、221的細部結構並無揭
            露，這就是一種上位概念的表現。而引證1已明確
            揭露出「該第一框架51的卡槽514具有左下抵止面
            514b、右上抵止面514c，而第二框架52的凸塊525
            亦對應設有可供抵靠的平面」，這就是一種下位概
            念的表示。且引證1之下位概念已明確表示所欲解
            決課題（即按鍵下降、上昇獲得卡止定位）的技術
            手段，可應用於鍵盤按鍵，當然可視為以上位概念
            表達的創作。
        (3)引證2可證明系爭案不具新穎性：
          引證2藉該樞接塊63、樞接槽73之左凸、凹弧面632
            、732及右凸、凹弧面635、735互相嵌合，可使第
            一、二框架60、70完成樞接轉動，當第一下框架60
            、70樞接轉動使鍵帽80達到最低點時（即第5圖的
            狀態），樞接塊63之左上頂持面631、右下頂持面
            636可分別與樞接槽73的左上抵止面731、右下抵止
            面736定位卡止。當第一下框架60、70樞接轉動使
            鍵帽80達到最高點時（即第3圖的狀態），樞接塊
            63之右上頂持面634、左下頂持面633可分別與樞接
            槽73的右上抵止面734、左下抵止面733定位卡止。
            因此，引證2所揭露的技術手段與系爭案之「剪刀
            型元件200利用第一、二凸出部份211、221互相卡
            合，以使鍵帽300位移後獲得定位」等特徵完全相
            同，引證2可證明系爭案申請專利範圍第1項、第9
            項不具新穎性。
          系爭案更正後之申請專利範圍第2項、第10項，係
            與引證2之第一、二框架60、70分別具有一樞接塊
            63、一樞接槽73，樞接塊63可自該樞接槽73頂部開
            口套入而樞接於該樞接槽中之特徵相同。
          系爭案更正後之申請專利範圍第3項、第4項、第5
            項、第6項及第11項、第12項、第13項、第14項，
            係與引證2之樞接塊63、樞接槽73之結構特徵可謂
            相同。
          系爭案更正後之申請專利範圍第7項、第15項，係
            與引證2之「鍵帽達到最低點時，樞接塊63之左上
            頂持面631、右下頂持面636可分別與樞接槽73的左
            上抵止面731、右下抵止面736定位卡止，當鍵帽達
            到最高點時，樞接塊63之右上頂持面634、左下頂
            持面633可分別與樞接槽73的右上抵止面734、左下
            抵止面733定位卡止」該一技術手段完全相同。
          系爭案更正後之申請專利範圍第8項、第16項，經
            上述說明可知，是與引證2完全相同。
          引證2已明確揭露出「該樞接塊63具有左上頂持面
            631、左凸弧面632、左下頂持面633、右上頂持面
            634、右凸凹弧面635、右下頂持面636，而樞接槽
            73具有左上抵止面731、左凹弧面732、左下抵止面
            733、右上抵止面734、右凹弧面735、右下抵止面
            736」，這也是一種下位概念的表示。且引證2之下
            位概念已明確表示所欲解決課題（即按鍵下降、上
            昇獲得卡止定位）的技術手段，可應用於鍵盤按鍵
            ，當然可視為以上位概念表達的創作。
        (4)引證3可證明系爭案不具新穎性：
          引證3利用樞條214與樞槽224之配合，當字鍵10上
            升至最高位置時，利用樞條214側端抵止在樞槽224
            側端可使字鍵10停止；當按壓字鍵10至最低位置時
            ，利用樞條214與樞槽224之卡合，可使字鍵10停止
            。引證3所揭露的技術手段與系爭案申請專利範圍
            第1項、第9項特徵完全相同，引證3亦可證明系爭
            案不具新穎性。
          引證3已明確揭露出「該樞條214與樞槽224」的確
            實結構，這也是一種下位概念的表示。且引證3之
            下位概念已明確表示所欲解決課題（即按鍵下降、
            上昇獲得卡止定位）的技術手段，可應用於鍵盤按
            鍵，當然可視為以上位概念表達的創作。
        (5)因此，引證1、2、3已完全揭露按鍵在上昇、下降位
          置時具有可定位之結構，且實為系爭案更正後之申請
          專利範圍第1項、第9項的「下位概念」，即系爭案修
          正後的申請專利範圍，其等權利範圍仍涵蓋了引證案
          等既有按鍵的技術特徵，顯然不符合新型專利要件。
          被告及原決定機關直接以圖例作為比對的基礎，並未
          就系爭案申請專利範圍的界定仔細審就，實非客觀、
          有理。
      4.系爭案至少有違核准當時專利法第98條第2項之規定，
        並不具進步性：
        (1)經由上述的說明可知，系爭案至少有運用申請前各引
          證案之技術或知識之情事，且系爭案為使按鍵上昇、
          下降時產生定位所應用的技術手段，更為熟悉該項技
          藝人士所熟悉。
        (2)系爭案的功效並未進步，反而退步：
          參加人於答辯理由中指稱：引證1有兩股作用力施
            加於凸塊525上‧‧‧；惟，參加人對此論述並非
            正確，引證1、2的鍵帽上升至最高位置或下降至最
            低位置時，都同時利用二個對應設置的抵止面分別
            與凸塊525或樞接塊63抵止定位，故抵止力由該二
            抵止面平均承受，不僅定位性較佳，相較於系爭案
            之單側抵止，是提供二倍的定位效果。因此，由此
            可證明系爭案為改惡的設計，不具進步性。
          參加人於答辯理由中又指稱：引證1在生產上較為
            麻煩、成本較高，而系爭案的設計生產及組裝均較
            簡易‧‧‧云云；惟查，如系爭案的圖2b所示，凹
            槽222的開口端有第二凸出部份221之阻擋及一位在
            該第二凸出部份221內側的凸塊的設置，顯然，欲
            形成凹槽222之模具較複雜，同時欲形成凹槽時之
            拔模亦相當困難，故參加人所言並非事實，系爭案
            不具功效增進。再就組裝性而言，引證2的樞接槽
            73兩端呈開放狀，樞接塊63可採自動組配方式與樞
            接槽73產生套合，引證3的轉弧孔225與轉軸215的
            組裝亦相當容易，顯見系爭案的組裝性仍未優於引
            證2、引證3。
          參加人於答辯理由中再指稱：引證3的轉弧孔225開
            口朝下、結構不穩定、內、外架橋210、220容易鬆
            脫分離‧‧‧云云；惟查，系爭案的凹槽222亦呈
            單向開放狀，若引證3在操作按鍵時有鬆脫分離之
            虞，則系爭案亦會有造成脫離之機會。
          上述之說明，原告已在訴願理由書中陳明，惜原決
            定機關未深究，且系爭案的功效並非如參加人或原
            決定機關所言，而與引證1、引證2、引證3相較，
            系爭案不僅未進步，反而因定位性不佳、組裝未優
            於引證2、引證3、拔模困難等等，而有退步之虞。
      5.綜上所陳，系爭專利更正後的申請專利範圍，實質上並
        未限縮，且其據以達成發明目的、功效所使用之技術手
        段，確實已為引證1、引證2、引證3所揭露而不具有新
        穎性，或至少不具有進步性，功效且反而退步，原處分
        與訴願決定均有違法，敬請判決如聲明，以維原告權益
        ，並允法旨。
    (二)被告主張：
      1.在專利實務上，申請人申請刪除任何申請專利範圍之請
        求項，即屬針對專利範圍過廣之修正，並無理由不准予
        刪除。系爭案刪除申請專利範圍第17至24項，難稱係自
        承各該項之技術內容與引證1、2、3有衝突。
      2.引證1第一、二框架51、52所具之卡槽514、凸塊525，
        該卡槽514係於左側邊上、下各設有一左上、下抵止面
        514 a、514b，右側邊上、下各設有一右上、下抵止面
        514c 、514d，與系爭案之第一凸出部份211構造不同。
        引證2之樞接塊63係由一縱長之矩形體及一位在中央之
        圓柱體正交形成，其樞接槽73係由一圓孔及貫通上下端
        之外擴狀缺槽構成，與系爭案之第一、二凸出部份211
        、221構造亦不同。該引證1、2不同之構造不能證明系
        爭案各獨立項或附屬項不具新穎性。此外引證3係於內
        架橋210兩側各設一樞條214，外架橋220兩側各設一樞
        槽224，亦與系爭案該第一、二凸出部份211、221構造
        不同，不能證明系爭案不具新穎性。
      3.該引證1、2、3與系爭案不同之構造，而形成不同之技
        術手段，其間並無所指之上、下位概念之關係，系爭案
        以較簡易之構造及組裝，而可控制按鍵行程高度，難稱
        其不具進步性。
      4.綜上所述，被告原處分並無違法，敬請駁回原告之訴。
    (三)參加人主張：
      引用被告之陳述。
    理  由
一、按「稱新型者，謂對物品之形狀、構造或裝置之創作或改良
    。」、「凡可供產業上利用之新型，無下列情事之一者，得
    依本法申請取得新型專利：一、申請前已見於刊物或已公開
    使用者。．．．」、「新型係運用申請前既有之技術或知識
    ，而為熟習該項技術者所能輕易完成且未能增進功效時，雖
    無前項所列情事，仍不得依本法申請取得新型專利。」為系
    爭專利核准審定時專利法第97條、第98條第1項第1款及第2
    項所明定。而公告中之新型，任何人認有違反第97條至第99
    條等規定者，依同法第102條規定，得自公告之日起3個月內
    ，備具異議書，附具證明文件，向專利專責機關提起之。從
    而，系爭案有無違反前揭專利法情事而應不予專利，依法應
    由異議人附具證據證明之，倘其證據不足以證明系爭案有違
    專利法之規定，自應為異議不成立之處分。
二、本件系爭第00000000號「可控制按鍵行程之剪刀式結構按鍵
    以及包含此按鍵之鍵盤」新型專利案，依其92年5月8日申請
    專利範圍修正本所示，其主要係包含一底座；一剪刀型元件
    ，設置於該底座之上且連結於該底座；該剪刀型元件包含一
    第一框架及一第二框架，該第一框架係以可轉動方式連結於
    該第二框架，該第一及第二框架分別具有一第一及第二凸出
    部分；以及一鍵帽，設置於該剪刀型元件之上具連結於該剪
    刀型元件；其中，藉由該第一框架及第二框架間之相對轉動
    ，該鍵帽相對於該底座作上下升降運動，當該鍵帽上升至一
    第一位置或下降至一第二位置時，該第一及第二框架之第一
    及第二凸出部分相互卡合，使該鍵帽停止者。原告所提異議
    證據3、4係86年12月21日公告之第00000000號「鍵盤字鍵結
    構(二)」新型專利案（即引證1）公報及說明書影本，異議證
    據5、6係86年12月1日公告之00000000號「鍵盤字鍵結構(三)
    」新型專利案（即引證2）公報及說明書影本，異議證據7係
    89年6月11日公告之第00000000號「鍵盤字鍵之架橋結構改
    良」新型專利案（即引證3）公報影本，異議證據8係專利審
    查基準摘頁，係供參考者。案經被告審查略以，系爭案92年
    5月8日修正專利說明書及申請專利範圍，係針對不明瞭之記
    載及申請專利範圍過廣而修正，與原審定公告本比較，未變
    更實質，准予修正，本異議案依該修正本審查；引證1之卡
    槽係於左側邊上、下各設有一左上、下抵止面，右側邊上下
    各設有一右上、下抵止面；引證2之樞接塊係由一縱長之矩
    形體及一中央之圓柱體正交而形成，其樞接槽係由一圓孔及
    貫通其上、下端之外擴狀缺槽所構成；引證3則係於內架橋
    兩側各設有一樞條，外架橋兩側則各設有一樞槽，均與系爭
    案之第一、二凸出部分不同，引證1、2及3不能證明系爭案
    不具新穎性；又系爭案以較簡易之構造及組裝而可控制按鍵
    行程高度，引證1、2及3暨其結合亦不能證明系爭案不具進
    步性，乃為「異議不成立」之審定。原告不服，依序提起訴
    願及行政訴訟；兩造及參加人之主張，各如事實欄所載，其
    爭點厥為系爭案是否有違核准審定時專利法第98條第1項第1
    款及第2項之規定，不符新型專利之要件？
三、原告起訴意旨主要係謂：系爭案更正後的申請專利範圍，實
    質上並未限縮，應不能准予修正；參加人主動刪除第17項的
    行為，即代表界定鍵帽具有上、下死點的第17項不具可專利
    性，而界定鍵帽具有上死點的第1項及界定鍵帽具有下死點
    的第9項，當然也不具可專利性；且系爭案據以達成發明目
    的、功效所使用之技術手段，確實已為引證1、引證2、引證
    3所揭露而不具有新穎性，或至少不具有進步性，功效且反
    而退步，原處分與訴願決定均有違法云云。惟查，系爭案92
    年5月8日申請專利範圍修正本與原審定公告本相較，主要係
    於原申請專利範圍第2項（第1項獨立項之附屬項）及第10項
    （第9項獨立項之附屬項）中界定其第二框架所包含之凹槽
    ，具有一頂端開口，另刪除原申請專利範圍第17項獨立項及
    其附屬項第18至第24項；此外，原申請專利範圍第2項（第1
    項之附屬項）及第10項（第九項之附屬項）之變動，連帶影
    響第1項、第9項獨立項所依附之附屬項，及第8項、第16項
    獨立項之範圍；另將原申請專利範圍第15項中之「下降至該
    第『一』位置」修正為「下降至該第『二』位置」。查系爭
    案原申請專利範圍第1、第10及第17項獨立項所描述之底座
    、剪刀型元件所包含之第一框架及一第二框架，該第一及第
    二框架分別具有一第一及第二凸出部分，及鍵帽等構件及其
    連結關係均相同。其中，第1項獨立項係界定當該鍵帽「上
    升至一第一位置」時，該第一及第二框架之第一及第二凸出
    部分相互卡合，使該鍵帽停止；第9項獨立項係界定當該鍵
    帽「下降至一第二位置」時，該第一及第二框架之第一及第
    二凸出部分相互卡合，使該鍵帽停止；另第17項獨立項則雙
    重界定該鍵帽分別於「上升至一第一位置」及「下降至一第
    二位置」時，如何使該該鍵帽停止之情形。基此而論，系爭
    案92年5月8日申請專利範圍修正本刪除該第17項獨立項及其
    附屬項之部分，由於第1項及第9項未曾變動，除不致有變更
    實質之問題外；又此種情形，參加人刪除系爭案原第17項獨
    立項及其附屬項（第18項至第24項）之全部實施態樣，該等
    請求項數之刪減，當然即為請求權利範圍之限縮，被告認屬
    申請專利範圍過廣之修正，並無不合，原告指稱被告同意刪
    除該原第17項獨立項及其附屬項，即表示認同該第17項獨立
    項及其附屬項不具可專利性云云，並執此作為第1項及第9項
    亦不具可專利性之論證，乃無限上綱，難謂有理。再就系爭
    案之新穎性及進步性而言，依系爭案92年5月8日申請專利範
    圍修正本審查，系爭案第一、二框架分別具有第一、二凸出
    部分所構成之整體構造特徵，與引證1之卡槽上各抵止面與
    凸塊，引證2之樞接塊、樞接槽，引證3之樞條、樞槽等構成
    ，均有明顯之不同，引證1、2及3自無法證明系爭案不具新
    穎性。又系爭案與引證1、2及3構造差異相當明顯，而形成
    不同之技術手段，其間並無原告所指之上、下位概念之關係
    ，且系爭案以較簡易之構造及組裝，可以控制按鍵行程高度
    ，難謂其無功效之增進，引證1至3及其組合仍無法證明系爭
    案係運用申請前既有之技術或知識，而為熟習該項技術者所
    能輕易完成且未能增進功效，自難謂系爭案不具進步性。
四、綜上所述，系爭案未違反核准審定時專利法第98條第1項第1
    款及第2項之規定；原告所訴，核不足採。從而，被告所為
    「異議不成立」之處分，洵無違誤，訴願決定予以維持，亦
    無不合。原告仍執前詞，訴請撤銷訴願決定及原處分，並命
    被告為撤銷系爭專利之處分，均無理由，應予駁回。
據上論結，本件原告之訴為無理由，依行政訴訟法第98條第3項
前段，判決如主文。
中　　華　　民　　國　　94　　年　  11　　月　　9　　 日
                    第四庭審判長法　官  徐  瑞  晃
           　　　  　　　　　　 法　官  蕭  惠  芳
           　　　　  　　　　　 法　官  李  得  灶
上為正本係照原本作成。
如不服本判決，應於送達後20日內向本院提出上訴狀並表明上訴
理由，如於本判決宣示後送達前提起上訴者，應於判決送達後20
日內補提上訴理由書（須按他造人數附繕本）。
中　　華　　民　　國　　94　　年　  11　　月　 15  　 日
            　　　　  　　　　　書記官  陳  清  容
